【裁判字號】    97,消債更,613
【裁判日期】    980115
【裁判案由】    更生事件
【裁判全文】
臺灣屏東地方法院民事裁定           97年度消債更字第613號
聲  請  人
即債務人    甲○○
上列當事人因消費者債務清理事件聲請更生，本院裁定如下：
    主  文
更生及保全處分之聲請均駁回。
聲請費用由聲請人負擔。
    理  由
一、按債務人與金融機構協商成立者，不得聲請更生或清算，但
    因不可歸責於己之事由，致履行顯有重大困難者，不在此限
    ；本條例施行前，債務人依金融主管機關協調成立之中華民
    國銀行公會會員辦理消費金融案件無擔保債務協商機制與金
    融機構成立之協商，準用前項之規定，消費者債務清理條例
    第151 條第5 項、第6 項分別定有明文。又聲請更生或清算
    不合程式或不備其他要件者，法院應以裁定駁回之，但其情
    形可以補正者，法院應定期間先命補正，復為同條例第8 條
    所明定。是依上之條文規定可知，債務人與金融機構協商成
    立債務清償方案後，即應由債務人按其條件履行，如因事後
    發生情事變更，在清償期間收入或收益不如預期，致該方案
    履行困難甚或履行不能，因不可歸責於己，始能例外准許債
    務人聲請更生或清算，以避免債務人任意毀諾已成立之協商
    ，濫用更生或清算之裁判上債務清理程序。從而，所謂「不
    可歸責於己之事由」，應係指客觀上聲請人之支出增多，或
    收入、收益減少，非其成立協商時所能預期，諸如物價上漲
    而成本增加、家屬患病等以致支出增加，或因病無法工作、
    僱佣之公司倒閉或裁員、失業、減薪等以致收入減少，均屬
    之。且衡量債務人或其受扶養人之生活費用時，亦應兼顧債
    權人利益，僅得核准較為基本之需求，對超過基本需求之主
    張，應不予准許。
二、本件債務人向本院聲請更生，主張其因有不能清償債務情事
    ，於本條例施行後，於97年6 月間與最大債權金融機構中國
    信託商業銀行股份有限公司協商，該行提出分92期，每月清
    償新台幣（下同）27,000元之條件，然因協商金額過高，尚
    須撫養父母親及二子與離婚贍養費（包括另一子之撫養費）
    ，又突遭債權人土地銀行等執行扣押債務人每月薪資三分之
    一，故無法依該行協商條件付款，協商不成立，非可歸責於
    己等語。
三、經查債務人係因積欠各銀行現金卡、信用卡及信用貸款債務
    ，於本條例施行後，於97年6 月間與最大債權金融機構中國
    信託商業銀行股份有限公司協商，該行提出分92期，每月清
    償新台幣（下同）27,000元之條件，然因債務人不能負擔，
    故協商不成立，有債務人所提前置協商不成立通知書及聲請
    狀可稽。
四、然依本院依職權調取債務人財政部臺灣省南區國稅局95年度
    及96年度綜合所得稅各類所得資料清單與債務人所提之薪資
    切結影本，可見債務人95年度所得為781,587 元，96年度所
    得為806,045 元，足見債務人平均最近二年之每月薪資及其
    他所得即為66,151元。又本院調取債務人之父親劉縱智之95
    、96年度綜合所得稅各類所得資料清單及財政部臺灣省南區
    國稅局財產歸屬資料清單所示，債務人之父親劉縱智尚擁有
    坐落屏東縣滿州鄉房屋、土地二筆之不動產財產，均為經濟
    狀況良好者。
五、債務人雖主張，因協商金額過高，尚須撫養父母親及二子與
    離婚贍養費（包括另一子之撫養費），又突遭債權人土地銀
    行等執行扣押債務人每月薪資三分之一等，故無法依該行協
    商條件付款，故協商不成立等語；然債務人之父尚擁有坐落
    屏東縣滿州鄉房屋、土地二筆之不動產財產，為經濟狀況良
    好者，已如前述；且債務人尚有其他兄弟姊妹等，有戶籍謄
    本附卷，自應分擔供養父母之責。；又查債權人土地銀行等
    對債務人持有債權，並非意外或突發事項，債務人理應依債
    之本旨與誠信原則對土地銀行等清償債務，自非屬不可歸責
    於己之事由範圍內；再依民況再依民法第1114條及第1116條
    之1 規定，直系血親相互間；家長家屬相互間及互負扶養之
    義務。又扶養之程度，應按受扶養權利者之需要，與負扶養
    義務者之經濟能力及身分定之，民法第1119條亦定有明文。
    因此債務人對其家人等支出應分別參酌債務人之資力及二者
    實際需要而負擔，其父母之扶養費支出亦應由其他兄姊共同
    負擔。則債務人顯非不能支應還款方案，則尚難以此認債務
    人之未依原協商條件每月清償27,000元之條件付款，為非可
    歸責。
六、綜上所述，如以債務人平均最近二年之每月收入66,151元為
    度，即使扣除其每月依協商條件應償還之27,000元，及債務
    人所陳報離婚贍養費（包括另一子之撫養費）之15,000元，
    債務人仍有餘額24,151元；衡情應可供債務人維持及分擔照
    養家人日常生活與償債所需，堪認其無不能清償或履行顯有
    重大困難之情事。況為償還債務，債務人必須經歷履行期間
    較不寬裕之經濟生活，惟此乃債務人於負擔債務時即得預見
    ，是以應依誠實信用原則，於有履行可能性時，誠實忍耐，
    勤勉償還債務；此外，債務人就其有何不可歸責於己之事由
    ，致履行顯有重大困難之事實，並未為具體之主張及提出證
    明資料以供審酌，是以債務人之更生聲請既不符合首揭法條
    所規定之要件，且上開欠缺復無從補正，自應駁回其聲請。
七、綜上所述，本件更生之聲請既因違反本條例第151 條第1項
    、第8 條之規定予以駁回，則債務人保全處分之聲請即失所
    附麗，應一併駁回，爰裁定如主文。
中    華    民    國    98    年    1     月    15    日
                          民事庭法官  李麗芳
正本係照原本作成。
如不服本裁定應於送達後十日內向本院提出抗告狀，並繳納抗告
費新臺幣一千元。
中    華    民    國    98    年    1     月    16    日
                              書記官  滕一珍


司法院資訊處製作；財團法人民間司法改革基金會備份。
